臺灣彰化地方法院民事判決　　　　　　　 93年度訴字第813號
　　原　　　告　丁○○　　住彰.
　　　　　　　　　　　　　　十.
　　訴訟代理人　楊錫楨律師
　　複　代理人　丙○○　　住彰.
　　被　　　告　甲○○　　住彰.
　　　　　　　　　　　　　　五.
前列當事人間請求確認所有權之訴事件，本院於民國九十四年四
月二十五日辯論終結，判決如左：
    主      文
確認坐落彰化縣花壇鄉○○段一九八地號土地上如附圖所示編號
甲面積一○九點二八平方公尺之鐵皮雨棚、編號乙面積三十點六
二平方公尺之鐵皮屋、編號丙面積八十三點四二平方公尺之貨櫃
屋、編號丁面積五點四二平方公尺之鐵皮屋為原告所有。
訴訟費用由被告負擔。
    事      實
一、本件被告經合法通知，未於言詞辯論期日到場，核無民事訴
    訟法第三百八十六條所列各款情形，爰依原告之聲請，由其
    一造辯論而為判決。
二、本件原告主張：（一）緣坐落彰化縣花壇鄉○○段一九八地
    號土地（下稱系爭土地）係原告經由鈞院執行處拍賣程序而
    買受，並於民國（下同）九十二年四月十六日領得權利移轉
    證書，且於九十二年四月二十一日完成所有權移轉登記，而
    系爭土地上如附圖所示之遮棚、鐵皮屋及貨櫃屋等地上物（
    下稱系爭地上物），係由訴外人乙○○於八十八年間出資興
    建並為所有人，且乙○○於九十三年五月六日與原告就系爭
    地上物訂有地上物權利讓與書，約定乙○○將系爭地上物無
    償讓與原告，惟因乙○○仍需利用系爭地上物作為汽車仲介
    買賣業務之用途，故雙方約定系爭地上物於讓與後，仍由乙
    ○○繼續占有使用，使用期限至九十五年五月三十一日止，
    並另訂有使用契約，由原告間接占有系爭地上物，以代交付
    ，此觀該讓與契約書第二條及第三條約定內容甚明；據此，
    足認原告係為系爭地上物之所有人。詎被告竟於另案臺灣高
    等法院臺中分院九十三年度上易字第一九四號返還不當得利
    事件中，主張伊為系爭地上物之所有人，故原告有即受確認
    判決之法律上利益，為此，原告爰依民事訴訟法第二四七條
    第一項規定，提起本件訴訟。（二）系爭地上物係由訴外人
    乙○○於八十八年間所出資興建，此有估價單為證，而該估
    價單上所載之富大汽車商行，即為乙○○所經營（鈞院九十
    三年度訴字第一六七號判決及台灣高等法院台中分院九十三
    年度上易字第一九四號判決均誤載為富太汽車商行，茲併敘
    明），且系爭地上物之用電，亦係由乙○○於八十八年二月
    間向台灣電力公司申請，茲有台灣電力公司收據為證；更何
    況，被告與乙○○於八十八年五月二十六日，就系爭土地所
    簽定之土地租賃契約書第七條約定及同日所簽訂之協議書第
    一條約定內容，可知當初被告將系爭土地於八十八年五月間
    出租予乙○○時，明文約定乙○○在系爭土地上如需設施時
    ，應由張梓梁自行興建負擔，如乙○○所興建之設施有違規
    時，被告有權拆除之事實，益足證系爭地上物確實為乙○○
    出資興建，乙○○為所有人無誤，而乙○○於九十三年五月
    六日將系爭地上物無償讓與原告，而使原告取得間接占有，
    原告係為系爭地上物之所有人，實堪認定。（三）被告雖提
    出房屋稅繳納證明，據以辯稱其為系爭地上物之所有人云云
    。但查，房屋稅之納稅義務人，並不直接等於房屋之所有人
    ，是否為房屋所有人，仍應由其他證據資料證明之，除上開
    所述外，倘若系爭地上物為被告所有而非乙○○所有，為何
    被告於八十八年五月二十六日與乙○○簽約時，豈會有如上
    所述之約定內容？及被告與乙○○簽約時，為何僅訂有土地
    租賃契約，而無系爭地上物之租賃契約？依此，足見被告與
    乙○○立約時，僅出租系爭土地，而系爭土地因係由乙○○
    承租作為富大汽車商行使用，故雙方約定由乙○○自行出資
    興建其因經營富大汽車商行所需之地上物設備，如乙○○所
    自行興建之地上物設備，有違反相關法令時，則被告有權拆
    除該系爭地上物，以期未侵害被告之權益；若系爭地上物係
    由被告出資興建，何來如上所述之約定內容而多此一舉？是
    以，足證被告並非系爭地上物之原始出資人，乙○○方屬系
    爭地上物之原始出資人無疑，被告所辯，不足採信等語。並
    聲明：求為判如主文所示。
三、被告未於言詞辯論期日到場，據其前以書狀陳述略以：坐落
    彰化縣花壇鄉○○段一九八地號土地上之遮棚、鐵皮屋及貨
    櫃屋等地上物均為被告所有，且均由被告繳納房屋稅，此有
    房屋稅單為憑；被告前僅將上開土地出租予訴外人乙○○，
    惟乙○○竟未經被告同意，私下與原告訂立地上物權利讓與
    契約，而將上開地上物無償讓與原告等語資為抗辯，並聲明
    求為駁回原告之訴。
四、兩造不爭執之事實：
    （一）坐落彰化縣花壇鄉○○段一九八地號土地本係被告所
          有，嗣由原告經本院執行處拍賣程序而買受，並於九
          十二年四月十六日領得權利移轉證書，且於九十二年
          四月二十一日完成所有權移轉登記。
    （二）訴外人乙○○與原告於九十三年五月六日就系爭土地
          上如附圖所示之遮棚、鐵皮屋及貨櫃屋等地上物，訂
          立地上物權利讓與書，約定乙○○將系爭地上物無償
          讓與原告，但仍由乙○○繼續占有使用，使用期限至
          九十五年五月三十一日止。
五、得心證之理由：本件厥有爭執者係系爭地上物究由被告或訴
    外人乙○○出資興建而為所有權人？
    （一）原告主張系爭地上物係由訴外人乙○○於八十八年間
          自行出資興建並為所有人乙節，業據證人乙○○到庭
          證稱：伊於八十八年五月廿六日與被告訂約，向被告
          承租系爭一九八地號土地經營富大汽車商行，土地上
          之系爭地上物係伊自行出資興建（包括混凝土部分）
          等語明確，並提出出資興建地上物之廠商請款單據十
          件為證，經核無誤；另參諸被告前與乙○○於八十八
          年五月廿六日所訂立之土地租賃契約書第七條約定：
          「本土地上租賃範圍內，如需設施由乙方（即乙○○
          ）自行負擔之，並為合法之使用為原則。」，另依二
          人於同日所簽訂之協議書第一條約定：「乙方（即張
          梓樑）向甲方（即被告）承租坐落花壇鄉○○段一九
          八地號土地，如因乙方使用上造成違規使用，而觸犯
          農業發展條例及違反土地稅法第三十九條之規定，經
          稅捐稽徵機關舉發時，乙方同意由甲方拆除一切違規
          之施設設備，回復可供農業使用之狀況，絕無異議。
          」、「甲方願補償乙方施設之費用，其價值額依租期
          比例折舊計算之。」等語，可知當初應係被告將系爭
          土地於八十八年五月間出租予乙○○時，明文約定張
          梓樑在系爭土地上如需設施時，由張梓梁自行興建負
          擔，如乙○○所興建之設施有違規時，被告有權拆除
          ，否則何須為前開約定？是足見證人乙○○確為系爭
          地上物之所有人，其前開證述內容可採，原告之主張
          堪信為真實。被告雖辯稱其係系爭地上物之所有權人
          ，且提出房屋稅繳款書以實其說，惟繳納房屋稅者未
          必為所有權人，被告徒以納稅之事實即謂其係系爭地
          上物之所有權人，不足為採。
    （二）查系爭地上物既係訴外人乙○○出資興建而原始取得
          ，已如前述，其並於九十三年五月六日立約讓與原告
          ，有原告提出之地上物權利讓與契約書影本一件附卷
          可憑，自由原告繼受取得系爭地上物所有權，被告爭
          執其為所有權人，致原告在私法上之地位處於不確定
          之狀態，原告即有受確認判決之利益，從而，本件原
          告起訴請求確認系爭地上物為其所有，為有理由，應
          予准許，並判如主文第一項所示。
六、負擔訴訟費用之依據：民事訴訟法第七十八條。
中　　華　　民　　國　　94　　年　　5 　　月　　16　　日
                              民事第一庭
                                  法  官  簡燕子
右為正本係照原本作成。
如對本判決上訴須於判決送達後廿日內向本院提出上訴狀。
中　　華　　民　　國　　94　　年　　5 　　月　　16　　日
                                  書記官  張清秀
